最高法院刑事判決　　　　　　九十六年度台上字第四二八八號
上　訴　人　甲○○
　　　　　　乙○○
上 列一 人
選任辯護人　范晉魁律師
上　訴　人　丙○○　男民國○○年○月○日生
　　　　　　　　　　身分證統一編號：Ｚ000000000
　　　　　　　　　　住台灣省彰化縣田中鎮○○路○段140巷34
　　　　　　　　　　居台灣省台北縣中和市○○街1巷15號1樓
上列上訴人等因強盜而擄人勒贖等罪案件，不服台灣高等法院中
華民國九十六年五月十六日第二審判決（九十六年度上訴字第一
０一七號，起訴案號：台灣台北地方法院檢察署九十五年度偵字
第二三四一二、二四０八五號），提起上訴，本院判決如下：
    主  文
上訴駁回。
    理  由
一、強盜而擄人勒贖部分：
按刑事訴訟法第三百七十七條規定，上訴於第三審法院，非以判
決違背法令為理由，不得為之。是提起第三審上訴，應以原判決
違背法令為理由，係屬法定要件。如果上訴理由狀並未依據卷內
訴訟資料，具體指摘原判決不適用何種法則或如何適用不當，或
所指摘原判決違法情事，顯與法律規定得為第三審上訴理由之違
法情形，不相適合時，均應認其上訴為違背法律上之程式，予以
駁回。本件原判決認定上訴人丙○○、乙○○及甲○○基於共同
意圖勒贖而擄人之犯意聯絡，於民國九十五年九月間，由甲○○
提議以名牌食品股份有限公司（下稱名牌食品公司）董事長陳進
原為作案對象，旋於同年十月中旬，多次前往台北市○○路名牌
食品公司附近勘察環境、跟蹤，得知陳進原下班後，均由台北市
○○○街步行至中華路「南海儒家社區」停車場開車，遂擬妥作
案計畫。上訴人等為掩飾犯行，復基於共同意圖為自己不法所有
之犯意聯絡，推由乙○○於同月二十三日至二十四日間，在台北
縣三重市重陽橋堤岸邊竊取Ｚ三－四三一三、ＨＯ－五八九二號
汽車車牌各二面（竊盜部分之上訴，另行駁回如後述），並預備
帽子、口罩、繩子、布條及膠帶等物；丙○○則準備不具殺傷力
之玩具手槍二支、小刀一把。同月二十六日十六時許，乙○○駕
駛改懸ＨＯ－五八九二號車牌之廂型車，搭載甲○○、丙○○至
台北市○○○街古亭國中附近路旁守候。迨同日十八時許，陳進
原下班行經該處人行道時，丙○○即將其撞倒，再與甲○○將之
強行拉進廂型車後座，予以毆打，並以布條、繩子矇住其眼睛及
綑綁雙手，然後壓制於後座腳踏板上，使陳進原不能抗拒。乙○
○駕車行至台北縣新莊市大漢橋時，改由甲○○駕駛，隨即前往
桃園縣龜山鄉○○路○段六六六巷十八號甲○○任職之立峰空調
公司倉庫。途中，陳進原之行動電話響起，丙○○又加以毆打，
並強取其行動電話及口袋內之新台幣（下同）約一萬餘元、信用
卡等財物。丙○○向陳進原逼問名牌食品公司電話號碼後，以陳
進原之行動電話撥打至該公司，由陳進原向其家人表示已遭人強
擄。丙○○並向陳進原提出二千萬元、一百萬美元及一百萬元人
民幣之贖金，陳進原表示僅能支付一千萬元，但不為上訴人等接
受。抵達上開倉庫後，上訴人等將陳進原綑綁在小圓椅上，以膠
帶將矇住眼睛之黑色布條黏牢，再用塑膠袋挖洞後套住其頭部，
至使不能抗拒，強取其公事包內現金約七、八千元，鄭興財各分
五千元予乙○○、甲○○，並將陳進原拘禁於倉庫一樓。嗣上訴
人等同意將贖金降為二千萬元、五十萬美元及五十萬元人民幣。
甲○○因恐聲音為陳進原認出，以紙條書寫「找阿美姐談錢」，
示意丙○○、乙○○聯絡「阿美姐」交付贖金。同日晚上八時許
，乙○○以陳進原之行動電話與名牌食品公司財務長王美娥（即
「阿美姐」）聯繫，要求交付贖金。丙○○離開倉庫後，夜間由
乙○○看守。翌（二十七）日上午，甲○○、乙○○將陳進原移
至倉庫二樓水塔旁藏匿。同日下午，丙○○與陳進原協商贖金金
額未果，丙○○、乙○○即分持小刀、玩具手槍抵住陳進原，表
示二千萬元係底線，不能再討價還價等語。陳進原同意後，以行
動電話通知家屬準備贖金，由甲○○、乙○○駕車繞行台北縣、
市及桃園縣等地，以陳進原之行動電話聯絡其家屬依通知路線行
駛，等候指示交付贖金地點。丙○○另駕駛ＣＨ－三五七九號小
客車跟隨陳進原家屬之車輛，觀察警方有無跟監等異狀。但因陳
進原家屬報案，由檢察官指揮警方於同日二十時許循線查獲。陳
進原因遭上訴人等毆打、綑綁，受有胸部挫傷併左第八肋骨骨折
、雙腕勒傷水腫、左下肢挫傷等傷害（傷害部分未據告訴）等情
。爰維持第一審論處上訴人等強盜而擄人勒贖罪刑部分之判決，
駁回其於第二審之此部分判決，已敘明其所憑之證據及認定之理
由；而以上訴人等否認犯罪所持之辯解，均不足採，詳予指駁。
所為論敘，俱有卷存之證據資料可資覆按，從形式上觀察，並無
判決違背法令之情形存在。按刑法第三百三十二條第二項第三款
強盜而擄人勒贖罪，係將強盜與擄人勒贖二個可以單獨成罪之行
為相結合而成立另一獨立之罪名，並科以較重之刑，其情節較單
一之擄人勒贖罪或強盜罪為重，祇須行為人於擄人勒贖行為繼續
中，又強盜被害人之財物，兩者在犯罪時間上有銜接性，在犯罪
地點上有關連性，即應成立強盜而擄人勒贖罪；至其強盜之犯意
係起於擄人勒贖之初或擄人勒贖行為繼續中，均所不問。原判決
本於上開確認之事實，以上訴人等於強擄陳進原行為繼續中，予
以毆打、綑綁，至使不能抗拒而強取其身上之財物，其強盜行為
與擄人勒贖在犯罪時間上有銜接性，在犯罪地點上有關連性，因
論上訴人等以強盜而擄人勒贖罪，理由內已剖析論敘綦詳（見原
判決第十一頁第三行至第十二頁第十六行）。丙○○上訴意旨以
其搜刮陳進原身上財物，已包括於擄人勒贖行為中，原判決未查
明其強盜係基於擄人勒贖之概括犯意，抑或另行起意為之，於法
有違等語；乙○○上訴意旨則以陳進原被擄至車上後，伊係在前
座開車，不可能參與後座之強盜行為，亦無阻止他人犯罪之義務
，自不成立強盜而擄人勒贖罪等語，各持己見，任意指摘原判決
有適用法則不當及理由不備等之違法情形，不符第三審上訴之法
定要件。再，甲○○雖未選任辯護人，但原審審判長已指定公設
辯護人為其辯護，不因審判期日到庭之公設辯護人與準備程序中
到庭者不同，而影響其辯護權之行使。又甲○○在警詢中之自白
，係出於自由意思，亦經原審詳加調查說明（見原判決第四頁第
二十三行至第五頁第五行）。甲○○上訴意旨執此再事爭執，亦
非適法之第三審上訴理由。原審審判長於審判期日，疏未提示扣
案之Ｚ三－四三一三、ＨＯ－五八九二號汽車車牌，訴訟程序雖
嫌簡略，但除去此項證據，仍應為相同事實之認定，即顯然於判
決無生影響，仍不得據為第三審上訴之合法理由。乙○○上訴意
旨其餘所稱原審既認丙○○財務狀況欠佳，始共謀犯案，何以有
五千元分給其他上訴人？又伊僅收受四千元，而非五千元，並已
將購物後餘款返還丙○○等語。甲○○上訴意旨另稱伊因一時開
玩笑之語，致丙○○、乙○○當真，挺而走險，並受丙○○等人
脅迫參與犯罪，但作案期間未曾對被害人施暴，事後亦深知悔悟
，原判決量刑尚嫌過重，復未調查伊是否被迫參與犯罪，亦有違
誤等語。丙○○上訴意旨另稱本件係甲○○提議作案對象，及提
供藏匿被害人之場所，乃全案主導之人，原判決認伊係主謀，有
違經驗法則。又伊因公司經營不善，經甲○○等人慫，致罹刑
典，惟犯後已向被害人道歉，情堪憫恕等各節。徒就原審採證認
事職權之適法行使，及判決內已明白論斷之事項，或無關犯罪事
實之枝節問題，砌詞指摘，並為單純事實上之爭執，均與法律規
定得為第三審上訴理由之違法情形，不相適合，其上訴為違背法
律上之程式，應予駁回。
二、竊盜部分：
查刑事訴訟法第三百七十六條所列各罪之案件，經第二審判決者
，不得上訴於第三審法院，法有明文。原判決關於上訴人等竊盜
部分，係依刑法第三百二十條第一項論處罪刑，核屬刑事訴訟法
第三百七十六條第二款所列之案件，既經第二審判決，自不得上
訴於第三審法院，乃上訴人等猶提起上訴，於法不合，併應駁回
之。
據上論結，應依刑事訴訟法第三百九十五條前段，判決如主文。
中　　華　　民　　國　九十六　年　　八　　月　　九　　日
                      最高法院刑事第二庭
                          審判長法官  紀　俊　乾
                                法官  黃　正　興
                                法官  陳　東　誥
                                法官  陳　世　雄
                                法官  魏　新　和
      本件正本證明與原本無異
                                      書  記  官
中　　華　　民　　國　九十六　年　　八　　月　　十　　日
                                                      V
